【裁判字號】    89,易,42
【裁判日期】    890627
【裁判案由】    詐欺
【裁判全文】
臺灣花蓮地方法院刑事判決                            八十九年度易字第四二號
    公  訴  人  臺灣花蓮地方法院檢察署檢察官
    被      告  丙○○
右列被告因違反動產擔保交易法等案件，經檢察官提起公訴（八十八年度偵緝字第二
０六號、八十八年偵字第四一六一號），本院判決如左：
    主  文
丙○○共同意圖為自己不法之所有，以詐術使人將本人之物交付，累犯，處拘役捌拾
日。
    事  實
一、丙○○前曾於民國（下同）八十三年間因違反麻醉藥品管理條例案件，經台灣士
    林地方法院以八十三年度易字第五一七號判處有期徒刑三月確定，甫於八十四年
    八月八日執行完畢，仍不知悔改，因甲○○（另案審理）之前積欠伊款項無力清
    償且已無資力，即與甲○○商議，二人乃基於為自己不法所有之犯意聯絡，於八
    十八年三月四日下午十六時許，相偕前往台北市○○區○○路五二七號三樓乙○○所經營之「五二七企業社」，向乙○○佯稱甲○○欲訂立附條件買賣契約，為
    動產擔保交易之債務人，其以分期付款方式購買車號ＦＢＭ－一九六號機車一輛
    ，總價款為新台幣（下同）三萬八千零五十元，自八十八年四月七日起分三期支
    付，除已付頭期款為一萬元外，各期均為九千三百五十元（起訴書誤載為車款總
    價為二萬八千零五十元），並約定未付清價款前，不得擅自對標的物出賣，且以
    丙○○為連帶保證人，致使五二七企業社陷於錯誤，即將上揭機車交付與甲○○
    。甲○○與丙○○於施用詐術取得該車後，隨後不久再將上揭機車轉交丙○○，
    旋即由丙○○於八十八年四月一日，以七千元之價格，出售與台北縣新莊市○○
    街一二四巷二十弄七之一號郭麗娟所經營之機車行，致生損害於債權人五二七企
    業社。
二、案經被害人五二七企業社負責人乙○○訴由台灣花蓮地方法院檢察署檢察官偵查
    起訴。
    理  由
一、訊據被告丙○○固坦承有以附條件買賣方式購買上揭機車，且業將該機車轉賣，
    惟矢口否認有詐欺之犯行，辯稱：伊與甲○○當時確實有要買該部機車，並沒有
    詐欺之犯意等語。惟查：右揭犯罪事實，業據被害人乙○○指訴歷歷，且有分期
    付款約定書、汽（機）車過戶登記書、機車車籍查詢紀錄表（以上均為影本）各
    一份附卷可稽，且經證人郭麗娟於偵查時結證纂詳（見八十八年度偵字第二四八
    ０號案卷第四十七頁背面），而被告丙○○於本院調查時業供稱「‧‧‧我們在
    八十八年三月四日到五二七企業社購買機車，我做甲○○的連帶保證人，‧‧‧
    ，車子原來是甲○○在使用，大約是在三月底我把機車牽回來使用，因為我沒有
    能力付款，所以才把機車賣掉，我賣機車這件事甲○○知道，我們二人有講好要
    賣機車這件事，甲○○有把該機車的相關證件交給我去賣給郭麗娟，賣了七千元
    ，我知道錯了，我們願意與被害人和解」等語（見本院八十九年三月二十八日訊
    問筆錄），被告丙○○於訂約後均未依約繳納分期款，且於第一期款繳納期限（
    八十八年四月七日）前即將上揭機車出賣與郭麗娟得款七千元，顯見其於訂約購
    車時之資力即屬不佳，應係蓄意詐欺無疑。本件事證已明，被告丙○○犯行洵堪
    認定，應予依法論科。
二、核被告丙○○係犯刑法第三百三十九條第一項之詐欺罪、動產擔保交易法第三十
    八條之罪。被告丙○○與甲○○間有犯意聯絡及行為分擔，均為共同正犯。又被
    告以訂立附條件買賣契約後將收受之機車出賣為方法達成詐欺之目的，兩罪間有
    方法結果之牽連關係，依刑法第五十五條規定應從較重之詐欺罪處斷。（公訴人
    認二罪間有想像競合犯之關係，容有誤會）；另被告丙○○前曾於八十三年間因
    違反麻醉藥品管理條例案件，經台灣士林地方法院以八十三年度易字第五一七號
    判處有期徒刑三月確定，甫於八十四年八月八日執行完畢，此有台灣花蓮地方法
    院檢察署刑案資料查註紀錄表一紙在卷可稽，五年以內再犯本件有期徒刑以上之
    罪，為累犯，應依刑法第四十七條規定加重其刑。爰審酌被告之素行不佳，犯罪
    之動機、手段、所生危害、所得財物之價值及犯罪後之態度等一切情狀，量處如
    主文所示之刑。
據上論斷，應依刑事訴訟法第二百九十九條第一項前段、刑法第二十八條、第三百三
十九條第一項、第五十五條、第四十七條、動產擔保交易法第三十八條、罰金罰鍰提
高標準條例第一條前段，判決如主文。
本案經檢察官李子春到庭執行職務。
中      華      民      國    八十九    年      八      月      八      日
                              臺灣花蓮地方法院刑事庭
                                  法  官  林  國  泰
右正本證明與原本無異。
如對本判決不服，應於送達後十日內，向本院提出上訴狀。（應抄附繕本）告訴人或
被害人如對於本判決不服者，應具備理由請求檢察官上訴，其上訴期間之計算係以檢
察官收受判決正本之日期為準。
                                  法院書記官
中      華      民      國    八十九    年      八      月      八      日
附錄本判決論罪之法律條文：
刑法第三百三十九條：
意圖為自己或第三人不法之所有，以詐術使人將本人或第三人之物交付者，處五年以
下有期徒刑、拘役或科或併科一千元以下罰金。
以前項方法得財產上不法之利益或使第三人得之者亦同。
前二項之未遂犯罰之。
刑法第三百三十九條之一
意圖為自己或第三人不法之所有，以不正方法由收費設備取得他人財物者，處一年以
下有期徒刑、拘役或三千元以下罰金。
以前項方法得財產上不法之利益或使第三人得之者，亦同。
刑法第三百三十九條之二
意圖為自己或第三人不法之所有，以不正方法由自動付款設備取得他人之物者，處三
年以下有期徒刑、拘役或一萬元以下罰金。
以前項方法得財產上不法之利益或使第三人得之者，亦同。
刑法第三百三十九條之三
意圖為自己或第三人不法之所有，以不正方法將虛偽資料或不正指令輸入電腦或相關
設備，製作財產權之得喪、變更記錄，而取得他人財產者，處七年以下有期徒刑。
以前項方法得財產上不法之利益或使第三人得之者，亦同。
動產擔保交易法第三十八條
動產擔保交易之債務人，意圖不法之利益，將標的物遷移、出賣、出質、移轉、抵押
為其他處分，致生損害債權人者，處三年以下有期徒刑、拘役或科或併科六千元以下
之罰金。


司法院資訊處製作；財團法人民間司法改革基金會備份。
